臺灣基隆地方法院刑事判決　　　　　　　　　　　　　　九十三年度易字第四號
　　公　訴　人　臺灣基隆地方法院檢察署檢察官
　　被　　　告　丁○○　男　三.
右列被告因妨害自由案件，經檢察官提起公訴（九十二年度偵字第三五四五號），本
院判決如左：
    主  文
丁○○連續以強暴妨害人行使權利，處拘役貳拾日，如易科罰金，以佰元折算壹日
。
    事  實
一、丁○○擔任東丕營造股份有限公司所承包之交通部公路總局所屬位於台北縣平溪
    鄉頂寮子之「基平隧道工程」工地守衛，因據聞有人打電話給下包廠商森榮營造
    有限公司告稱其將工地入口大門堵住不讓車輛進出，使其面臨解僱噩運，而心生
    不滿。丁○○亟欲了解究係何人告狀，於民國九十二年十月一日上午十時三十分
    許，俟交通部公路總局視察人員乙○○、辛○○等人到基平隧道內巡查工地完畢
    後正欲離開工地時，丁○○乃詢之上情於乙○○，並請求乙○○以電話向森榮營
    造有限公司之陳姓經理探詢，乙○○旋表示無從幫其查明其事。徐國棟氣忿難平
    ，竟基於妨害他人行使權利之概括犯意，在基平隧道南口工地出口處，先以持棍
    棒擋在汽車前面作勢毀損汽車及丟擲石頭掠過車身之強暴手段，攔阻乙○○、甲○○、辛○○、癸○○等人所乘坐之車號Ｑ二─一四一五號小客車離去，乙○○
    、甲○○、辛○○、癸○○等人乃趨車返回工地之事務所內，繼之丁○○再於同
    地點以持棍棒擋住去路作勢毀損汽車之強暴手段，阻撓交通部公路總局機電與勞
    工安全視察人員壬○○、丙○○所乘坐車號Ｔ二─二六二五號小客車駛離工地。
    嗣經乙○○聯絡工務所主任子○○到場協調，並報警處理，始行解困。
二、案經台北縣政府警察局瑞芳分局報告臺灣基隆地方法院檢察署檢察官偵查起訴。
    理  由
一、被告供述及抗辯要旨：
    被告丁○○坦承於右揭時、地要求被害人乙○○為其以電話向森榮營造有限公司
    陳姓經理探詢何人向該公司告狀之事實，惟矢口否認有何妨害他人行使權利之犯
    行，辯稱：伊只是要乙○○等人將事情講清楚，並未阻攔乙○○、甲○○、辛○○、癸○○、壬○○、丙○○等人離去，他們是自願留下來等工務所主任子○○
    到場，伊沒有拿石頭丟擲乙○○等人所乘坐之汽車，伊當時正在釘一個狗籠，所
    以手上拿了一根棍棒等語。
二、認定事實所憑證據及理由：
  (一)人證：
  (1)證人乙○○於本院九十三年三月三十日審理中證稱：「我到隧道視察完之後才看
    到被告，他問我有沒有打電話給森榮公司的陳經理，要我一起去澄清」，「我跟
    被告說沒有辦法幫他查，但是被告不相信，被告表示如果我不幫他查電話是誰打
    的，他就不讓我離開工地」，「其他三個人（即甲○○、辛○○、癸○○）也沒
    有辦法離開，車子是發動的，但是被告阻止車子前進。被告當時從地上撿了石塊
    丟擲，石頭從車頂擦過，他再撿了第二塊石頭，作勢要打車子」，「因為被告用
    粗暴的動作，並且夾帶威脅的口氣，司機為了保護車子被砸以及人員的安全，所
    以沒有離開現場」等語。
  (2)證人甲○○於本院九十三年三月三十日審理中證述：「我們準備離開的時候，被
    告阻擋我們離開，他站在車子前面拿一個棍子，當我們車子往前開的時候，他就
    拿地上的石頭丟過來，石頭就擦到車頂，我們車子停下來，被告就拿著一個棍子
    站在車子前面不讓開，雙方就僵持在那邊，後來我們就打電話給主任子○○，主
    任就打電話給平溪派出所，要他們派警員來處理」，「後來有另外一輛車，是丙○○、壬○○的車子，他們進來的時候，被告沒有阻止，但是如果要出去的話，
    被告就加以阻擋，也是用同樣的方法」，並指出被告拿木棍擋在車子前面，距離
    車子約三、四公尺，被告要阻擋其等離開時，從路旁取出木棍等語。
  (3)證人辛○○於本院九十三年三月三十日審理中證述：「被告擋在車子的前面，我
    是坐在公務車的第三排，我看到他拿一塊石頭丟出來，石頭從車頂上擦過，我感
    覺得到」等語。
  (4)證人癸○○於本院九十三年三月三十日審理中證述：「九十二年十月一日上午十
    點半左右，我擔任駕駛帶甲○○、乙○○、辛○○他們去查看基平隧道工地後，
    乙○○、辛○○走過來上車，被告擋在車前對我說不准離開，並從地上拿一塊石
    頭砸過來，從車頂擦過，我就打電話給主任請他過來處理」，並指出十餘分鐘後
    另一部車要離開亦遭被告阻擋，被告擋在車前大約二、三步之距離。
  (5)證人壬○○於本院九十三年三月三十日審理中證述：「九十二年十月一日早上十
    點多我跟丙○○工程師一起到基平隧道南口工地，在我們出隧道時，被告阻攔我
    們不讓我們離去，他拿一根棍子作勢，我只好把車子開到工寮去」等語。
  (6)證人丙○○於本院九十三年三月三十日審理中證述：「九十二年十月一日上午，
    我坐壬○○的車子，到隧道去查看機電與勞安紀錄。被告有讓我們進去隧道，出
    來的時候，被告攔住我們不讓我們出去，被告拿了一根棍子攔住我們，接著車子
    就回頭到工寮去。先前另一部車也在工地，二車相距約五、六十公尺，並且已打
    電話求救，後來警察跟主任到場後我們才離開現場」等語。
  (7)另證人即交通部公路總局第一區養護工程處基福工務所主任子○○、證人即台北
    縣政府瑞芳分局十分派出所警員己○○、丑○○等人均係事後始到場處理，又證
    人即東丕營造股份有限公司職員庚○○及寅○○二人於事發時至警員到場處理前
    分別在工地的鐵皮屋內及基平隧道內，庚○○僅見到事後被告與交通部公路總局
    人員雙方在鐵皮屋內爭吵之情，寅○○則皆未見聞其事，此業經證人子○○、己○○、丑○○、庚○○及寅○○於本院審理中證述甚詳。上開證人既未於事發時
    在基平隧道南口工地出入口處事發處在場見聞，自無從引以為本案之證明。
  (二)書證：有「臺灣省政府交通處公路局第一區工程處公出登記簿」一份（附於偵查
    卷第二一頁）、「公路局第一區工程處公務車使用憑單」一紙（附於偵查卷第二
    二頁）、基平隧道南口處現場照片六幀（附於偵查卷第二三至二五頁）。
  (三)上開證人乙○○、甲○○、辛○○、癸○○、壬○○、丙○○等人證述之情節互
    核相符，而基平隧道南口工地出入口處設有ㄇ字形大門，其路面不寬，可由一人
    加以阻擋車輛出入，亦有上開附卷照片可稽。被告自陳當時手中有拿釘狗籠用的
    棍棒，且被告前於檢察官偵查中亦自稱「我有拿石頭砸地上，石頭彈到車子上」
    等語（九十二年十一月五日偵訊筆錄，見偵查卷第三一頁），亦可佐證人即被害
    人乙○○、甲○○、辛○○、癸○○、壬○○、丙○○等人之指述並非虛妄。況
    被告對被害人乙○○之糾葛，顯與另車到場巡查之證人壬○○、丙○○並無相關
    ，若非被告施強暴橫加阻礙，衡情要無已開車上路卻無故自願折返之理。是被告
    上開所辯，於情不合，顯係卸責之詞，不足採信。綜上，右開事實之積極證據明
    確，被告犯行已堪認定，應依法論科。
三、論罪及科刑之理由：
  (一)被告以持棍及丟擲石塊作勢毀損車身之手段施強暴，妨害他人行使自由離去工地
    之權利，其手段、目的及其關聯均非合法，核其所為，係犯刑法第三百零四條第
    一項之強制罪。其分別以一施強暴行為而妨害車號Ｑ二─一四一五號小客車上之
    乙○○、甲○○、辛○○、癸○○及車號Ｔ二─二六二五號小客車上之壬○○、
    丙○○離去，均係同種想像競合犯，分別應依刑法第五十五條規定，從一強制罪
    處斷。又被告所為二次妨害他人行使權利犯行，時間緊接，方法相同，所犯係構
    成要件相同之罪名，顯係出於概括之犯意反覆為之，為連續犯，應依刑法第五十
    六條規定以一罪論，並加重其刑。
  (二)本院審酌被告為恐自身遭莫名解僱，出此下策而誤蹈刑章，其情節尚非重大，及
    被告犯罪之動機、目的、手段、所生危害、犯罪後之態度等一切情狀，量處如主
    文所示之刑，並諭知易科罰金之折算標準，以示儆戒。
據上論斷，應依刑事訴訟法第第二百九十九條第一項前段，刑法第五十六條、第三百
零四條第一項、第五十五條、第四十一條第一項前段，罰金罰鍰提高標準條例第一條
前段、第二條，判決如主文。
本案經檢察官戊○○到庭執行職務。
中      華      民      國    九十三    年      四    月      二十九    日
                                    臺灣基隆地方法院刑事第一庭
                                          審判長法  官  邱志平
                                                法　官  汪梅芬
                                                法　官  蔡岱霖
右正本證明與原本無異。
對於本件判決如有不服，應於收受送達後十日內，向本院提出上訴書狀，上訴於臺灣
高等法院，並按他造當事人之人數附具繕本。
                                          　　　書記官  陳錦進
中      華      民      國    九十三    年      四    月      二十九    日
附錄論罪科刑之法條：
刑法第三百零四條第一項
以強暴、脅迫使人行無義務之事或妨害人行使權利者，處三年以下有期徒刑、拘役或
三百元以下罰金。
